【裁判字號】    89,易,945
【裁判日期】    890428
【裁判案由】    詐欺
【裁判全文】
台灣板橋地方法院刑事判決                          八十九年度易字第九四五號
    公  訴  人  台灣板橋地方法院檢察署檢察官
    被      告  甲○○○
               （即起訴書
                林玉珠）
右列被告因詐欺案件，經檢察官提起公訴（八十八年度偵字第二四七八六號），本院
判決如左：
    主  文
甲○○○無罪。
    理  由
一、公訴意旨略以：被告甲○○○（起訴書誤為林玉珠）所經營位於台北縣板橋市○
    ○街十八號一樓之霖園咖啡店係違章建築，所有水電均自隔壁私接而來，且內部
    漏水，一遇大水店內即嚴重積水，該咖啡店實難以繼續經營，竟意圖為自己不法
    之所有，於民國（下同）八十八年七月初張貼讓渡霖園咖啡店之廣告，乙○○見
    該廣告與被告洽詢，被告明知若將咖啡店為違章建築，以及漏水嚴重等事實告知
    乙○○，乙○○必然不願意頂讓該店，竟隱暪上揭事實，以謊稱要出國為由施用
    詐術，使乙○○不疑有他陷於錯誤，於八十八年七月三十一日同意以新台幣（下
    同）十五萬元之價格頂讓該店。嗣於八十八年八月三日午後雷陣雨時，該咖啡店
    嚴重積水，乙○○又查悉該咖啡店為違章建築以及被告後來並未出國等情，始知
    被騙。因認被告甲○○○涉犯刑法第三百三十九條第一項詐欺取財之罪嫌云云。
二、按犯罪事實應依證據認定之，無證據不得推定其犯罪事實，刑事訴訟法第一百五
    十四條定有明文；次按認定犯罪事實，須依證據，而所謂證據，係指合法之積極
    證據就犯罪事實能為具體之證明者而言；又認定不利於被告之事實，須依積極證
    據，苟積極證據不足為不利於被告事實之認定時，即應為有利於被告之認定，更
    不必有何有利之證據，最高法院三十年上字第八一六號著有判例。又所謂「積極
    證據足以為不利被告事實之認定」，係指據為訴訟上證明之全盤證據資料，在客
    觀上已達於通常一般之人均不致於有所懷疑，而得確信被告確曾犯罪之程度，若
    未達到此一程度，而有合理懷疑之存在時，即無從為有罪之確信，此觀同院七十
    六年度台上字第四八九六號判例意旨自明。再刑法第三百三十九條第一項詐欺罪
    之成立，須以意圖為自己或第三人不法所有，以詐術使人本人或第三人之物交付
    為要件，所謂以「詐術使人交付」，必須被詐欺人因其詐術而陷於錯誤。若其所
    用方法不能認為詐術，亦不致使人陷於錯誤，即不構成該罪，最高法院四十六年
    台上字第二六０號判例意旨可資參照。
三、本件公訴人認被告甲○○○涉犯刑法詐欺取財之罪嫌，無非係以告訴人乙○○之
    指訴及證人張義憲（起訴書誤為張義豐）之證詞為其主要論據。訊之被告甲○○
    ○堅決否認有何詐欺之犯行，並辯稱：伊並不知位於台北縣板橋市○○街十八號
    一樓該處係違章建築，且伊係頂讓「霖園咖啡店」店內之生財器具予乙○○，房
    子並非伊所有，係由乙○○自己與房東張義憲訂租約，至於房子嚴重漏水亦應由
    房東負責修理等語。經查：上開「霖園咖啡店」位於台北縣板橋市○○街十八號
    一樓處，係張義憲所有，並非被告所有，且告訴人乙○○與房東張義憲亦已訂立
    租賃契約及房東張義憲並告知該店用電係自他處接電之事實，業經告訴人乙○○
    於偵查及本院審理時陳述明確。故上開「霖園咖啡店」並無獨立供電系統，依常
    情推論應屬違章，當為告訴人所明知。又被告將上開「霖園咖啡店」頂讓予告訴
    人乙○○，僅係將使用位於台北板橋市○○街十八號一樓用以經營咖啡店之權利
    讓與告訴人，並連同店內動產亦即生財器具等物品出賣予告訴人；而非將上開位
    於台北縣板橋市○○街十八號一樓之不動產讓與告訴人。是以告訴人乙○○既承
    租上址繼續經營咖啡店，並與出租人張義憲訂立租賃契約，從而；上址發生漏水
    之情形倘有修繕之必要，依民法第四百二十九條第一項之規定，亦應向出租人張
    義憲請求負擔，被告因非出租人自無修繕之義務。況告訴人乙○○於本院調查時
    亦陳稱其住處在上開位於台北縣板橋市○○街十八號一樓處，路程僅有三分鐘；
    又被告並非上開不動產之所有人，僅係將「霖園咖啡店」之使用權利轉讓予告訴
    人。縱被告果如證人即房東張義憲所稱於八十八年六月間即知該處漏水，自無將
    上開情形告知告訴人乙○○之義務，當不能以此未告知即認為被告係施用詐術，
    詐取告訴人頂讓權利金十五萬元。是以公訴人僅憑告訴人之指訴，即遽論被告有
    詐欺之犯行，證據嫌有未足。此外復查無其他積極確切證據足以證明被告有被訴
    詐欺之犯行，既不能證明被告犯罪，自應諭知被告無罪之判決。
據上論斷，應依刑事訴訟法第三百零一條第一項，判決如主文。
本案經檢察官高智美到庭執行職務
中      華      民      國      八十九      年     四     月   二十八   日
                                      台灣板橋地方法院刑事第二庭
                                          法  官  潘  長  生
右正本證明與原本無異
如不服本判決應於送達後十日內向本院提出上訴狀
                                          書記官  王  增  華
中      華      民      國      八十九      年     五     月     十     日


司法院資訊處製作；財團法人民間司法改革基金會備份。
